臺灣高等法院刑事裁定
110年度毒抗字第562號
抗  告  人
即  被  告  張豐政

                    籍設新北市○○區○○路000號0樓（即新北○○○○○○○○）

上列抗告人即被告因毒品危害防制條例案件，不服臺灣士林地方
法院110年度毒聲字第238號，中華民國110年3月12日所為之裁定
（聲請案號：臺灣士林地方檢察署110年度聲戒字第39號、110年
度毒偵緝字第48、49號），提起抗告，本院裁定如下：
    主  文
原裁定撤銷。
檢察官之聲請駁回。
    理  由
一、原裁定意旨略以：抗告人即被告甲○○（下稱被告）因施用第
    二級毒品案件，前經臺灣士林地方法院以109年度毒聲字第5
    9號裁定被告送勒戒處所施以觀察、勒戒，其期間不得逾2月
    確定，於110年1月29日起經執行觀察、勒戒等情，有前開裁
    定書、觀察勒戒處分執行指揮書存卷可憑。而被告於執行觀
    察、勒戒期間，經法務部○○○○○○○○附勒戒所評估結果：評定
    被告前科紀錄與行為表現141分、臨床評估26分、社會穩定
    度7分，小計靜態因子165 分、動態因子9 分，總分174分，
    綜合判斷認被告有繼續施用毒品傾向各情，有本院刑事裁定
    、本院被告前案紀錄表、法務部○○○○○○○○110年3月4日新戒
    所衛字第11007005600號函檢附有無繼續施用毒品傾向證明
    書及有無繼續施用毒品傾向評估標準紀錄表附卷可稽，堪認
    被告確有繼續施用毒品之傾向。是檢察官依毒品危害防制條
    例第20條第2項之規定，聲請裁定令被告入戒治處所強制戒
    治，於法並無不合，應依毒品危害防制條例第20條第2項之
    規定，裁定被告令入戒治處所強制戒治，其期間為6個月以
    上，至無繼續強制戒治之必要為止，但最長不得逾1年等語
    。
二、抗告意旨略以：被告於觀察勒戒期間已無藥癮、戒斷症狀，
　　心理醫師僅憑口頭詢問基本資料後即結束評估，認有繼續施
    用毒品之傾向，此評估僅為心理醫師之主觀意識、扭曲事實
    ，依照舊法之評估，做出違背經驗法則之判斷，檢察官又據
    此與事實不符之草率資料聲請，未參酌刑法第2條從輕從新
    原則，實已違反毒品危害防制條例第35條之1第2款採取寬厚
    措施 立法目的，法院又未依據刑法第88條之規定裁定被告
    應為強制戒治，有失公允。而據修正後毒品危害防制條例第
    35條之1之立法修正理由說明、最高法院109年度台上大字第
    3826號裁定，並衡量被告之生命、人身自由、財產權之限制
    ，恪守憲法原則，保障人民基本權，自應落實修法寬厚刑事
    政策之變革為評估，不應因檢察官終結偵查期間先後而為不
    同之處理等語。
三、按觀察、勒戒後，檢察官或少年法院（地方法院少年法庭）
    依據勒戒處所之陳報，認受觀察、勒戒人無繼續施用毒品傾
    向者，應即釋放，並為不起訴之處分或不付審理之裁定；認
    受觀察、勒戒人有繼續施用毒品傾向者，檢察官應聲請法院
    裁定或由少年法院（地方法院少年法庭）裁定令入戒治處所
    強制戒治，其期間為6個月以上，至無繼續強制戒治之必要
    為止，但最長不得逾1年，毒品危害防制條例第20條第2項定
    有明文。次按勒戒處所應注意觀察受觀察、勒戒人在所情形
    ，經醫師研判其有或無繼續施用毒品傾向後，至遲應於觀察
    、勒戒期滿之15日前，陳報該管檢察官或少年法院（庭），
    觀察勒戒處分執行條例第8條第1項亦定有明文。依據上開規
    定，受觀察、勒戒人有無繼續施用毒品之傾向，係由醫師研
    判。而關於有無繼續施用毒品傾向之評估標準，法務部已於
    110年3月26日以法矯字第11006001760號函修正頒布「有無
    繼續施用毒品傾向評估標準紀錄表」、「有無繼續施用毒品
    傾向評估標準評分說明手冊」。又被告有無「繼續施用毒品
    傾向」，係依具體個案之臨床實務及相關事證等情綜合判定
    ，有其相當之專業依據及標準，且涉及專門醫學，又衡酌強
    制戒治之目的，係為協助施用毒品者戒斷毒品之心癮及身癮
    所為之一種保安處分類型，該評估標準係將與判斷有無繼續
    施用傾向之相關因素加以列舉及量化，適用於每一位受觀察
    、勒戒處分之人，具一致性、普遍性、客觀性，以利執法者
    判定受勒戒人有無繼續施用毒品傾向。
四、經查： 　
  ㈠毒品危害防制條例第20條之規定業經總統以109年1月15日華
    總一義字第10900004091號令修正公布，自同年7月15日起生
    效施行，惟本條第2項並未經修正，並無比較新舊法之問題
    ，先予說明。
  ㈡被告於執行觀察、勒戒期間，經法務部○○○○○○○○附設勒戒處
    所評定結果，前固經認為被告總分為174分，有繼續施用傾
    向，有法務部○○○○○○○○110年3月4日新戒所衛字第110070056
    00號函檢附有無繼續施用毒品傾向證明書及有無繼續施用毒
    品傾向評估標準紀錄表在卷可稽。惟依法務部於110年3月26
    日修正評估標準調整後，因其「前科紀錄與行為表現」項下
    之「毒品犯罪相關司法紀錄」及「其他相關犯罪紀錄」之評
    估標準修正，有法務部110年3月26日以法矯字第1100600176
    0號函修正頒布「有無繼續施用毒品傾向評估標準紀錄表」
    、「有無繼續施用毒品傾向評估標準評分說明手冊」存卷可
    查。依上開修正後評估標準重新計算被告之總分，被告總分
    應更正為58分，並未達60分，而應評定為無繼續施用毒品傾
    向等情，有法務部○○○○○○○○110年3月26日有無繼續施用毒品
    傾向證明書及有無繼續施用毒品傾向評估標準紀錄表在卷可
    稽。是依被告上開評估標準紀錄表，自難認被告有繼續施用
    毒品傾向，從而檢察官以110年3月26日修正前之評分標準認
    為被告有繼續施用傾向，尚非妥適，應予駁回。原審未及審
    酌前開修正後之評分標準逕裁准檢察官之聲請，即無可維持
    ，應由本院予以撤銷。又因本件聲請之瑕疵已無從補正，為
    免發回原審重新裁定徒增司法資源之浪費，爰由本院自為裁
    定如主文第2項所示。據上論斷，應依刑事訴訟法第413條，
    裁定如主文。
中　　華　　民　　國　　110 　年　　4 　　月　　8 　　日
                  刑事第十二庭  審判長法　官  陳如玲 
                                      法　官  蔡如惠 
                                      法　官  郭惠玲 
以上正本證明與原本無異。
不得再抗告。
                                      書記官  賴尚君
中　　華　　民　　國　　110 　年　　4 　　月　　8 　　日